---
title: "Zastosowanie R w analizach Bayesowskich"
output: html_notebook
---

```{r}
print("Mój (pierwszy?) skrypt uruchomiony w notatniku RStudio.")
```

```{r}
print("Mój (drugi?) skrypt uruchomiony w notatniku RStudio przy pomocy Ctrl+Shift+Enter.")
```

# 1. Korzystanie z pomocy

Znajdowanie informacji o funkcji.

```{r}
?lm
```

Wyszukiwanie funkcji po słowach kluczowych.

```{r}
??correlation
```

Wyszukiwanie funkcji po słowach kluczowych (gdy są złożone z kilku słów).

```{r}
??`analysis of variance`
```


## Twoja kolej:
- Do czego służy funkcja `rnorm`?
```{r}

```

- W jaki sposób przeprowadzić test Wilcoxona?
```{r}

```


# 2. Ładowanie i instalacja pakietów


Instalacja nowych pakietów.

```{r}
install.packages('lme4')
```

Ładowanie zainstalowanych pakietów.

```{r}
library(lme4)
```


## Twoja kolej:

- Zainstaluj pakiety `tidyverse` i `haven`.
```{r}

```

- Załaduj pakiety `tidyverse` i `haven`.
```{r}

```


# 3. Praca ze zbiorami danych

Ładowanie zbioru danych. 

```{r}

```


Szybki podgląd zbioru danych.

```{r} 
class3_data %>% 
  glimpse()
```

Wybieranie poszczególnych zmiennych.

```{r}
class3_data$Film
```

Lub w stylu `tidyverse`.

```{r}
class3_data %>% 
  pull(Film)
```

Tworzenie tabeli częstości.

```{r}
class3_data %>% 
  count(Film)
```

Filtrowanie zbioru po zmiennej.

```{r}
class3_data %>% 
  filter(Film == "Frontline")
```

Świągaka z operatorów logicznych:

- == - równe
- != - różne od
- > - większe niż
- < - mniejsze niż
- >= - większe lub równie
- <= - mniejsze lub równe
- & - iloczyn logiczny (ORAZ)
- | - suma logiczny (LUB)


Tworzenie podzbiorów zmiennych.

```{r}
class3_data %>% 
  select(Film, EA2)
```

Łączenie operacji.

```{r}
class3_data %>% 
  filter(Film == "Frontline") %>% 
  select(Film, EA2)
```

Podsumowywanie zmiennych (np. średnie, odchylenia standardowe).

```{r}
class3_data %>% 
  summarize(mean(EA2), sd(EA2), mean(TA2), sd(TA2))
```

Podsumowywanie zmiennych według zmiennych kategorialnych.

```{r}
class3_data %>% 
  group_by(Film) %>% 
  summarise(mean(EA2), sd(EA2), mean(TA2), sd(TA2))
```

Tworzenie nowych zmiennych.

```{r}
class3_data %>% 
  mutate(sumEATA = EA2 + TA2)
```

Aby zapisać nowe zmienne konieczne jest przypisanie wyniku do nowego zbioru (lub nadpisanie na obecny).

```{r}
new_data = class3_data %>% 
  mutate(sumEATA = EA2 + TA2)
new_data
```


## Twoja kolej
- Oblicz nową zmienną: różnicę pomiędzy zmiennymi PA2 i NA2. Nazwij ją jako DiffA.
```{r}

```

- Podsumuj średnie zmiennych PA2, NA2 i DiffA osobno dla każdej wartości zmiennej Film.
```{r}

```

- Z poprzedniego podsumowania wyświetl tylko dane dla filmów 'Frontline' i 'Halloween'.
```{r}

```



# 4. Podstawowe wykresy z `ggplot2`

Aby utworzyć wykres w `ggplot2` musimy posiadać dane w postaci ramki danych - `data.frame`.

```{r}
class3_data %>% 
  count(Film)
```

Podstawą funkcją w `ggplot2` jest funkcja `ggplot`.

```{r}
class3_data %>% 
  count(Film) %>% 
  ggplot()
```

Do podstawowej figury możemy dodawać różne elementy graficzne, np. `geom_col` utworzy wykres kolumnowy.

```{r}
class3_data %>% 
  count(Film) %>% 
  ggplot() + 
  geom_col(aes(x = Film, y = n))
```

Tworzenie histogramu.

```{r}
class3_data %>% 
  ggplot()+
  geom_histogram(aes(x=EA2))
```

Tworzenie sformatowanego histogramu z dodaną krzywą rozkładu Normalnego.

```{r}
class3_data %>% 
  ggplot()+
  geom_histogram(aes(x=EA2, y=..density..), bins = 15, fill="white", colour="black")+
  stat_function(fun = dnorm, args = list(mean = mean(class3_data$EA2), 
                                         sd = sd(class3_data$EA2)),
                colour = "blue2")
```

Tworzenie wykresu rozrzutu.

```{r}
class3_data %>% 
  ggplot()+
  geom_point(aes(x = EA2, y = TA2))
```

Tworzenie wykresu rozrzutu z dodaną linią regresji.

```{r}
class3_data %>% 
  ggplot(aes(x=EA2, y=TA2))+
  geom_point()+
  geom_smooth(colour = "blue", method = "lm")
```

Tworzenie wykresu skrzynkowego.
```{r}
class3_data %>% 
  ggplot()+
  geom_boxplot(aes(x=Film, y=TA2))
```

Tworzenie wykresu kolumnowego ze słupkami błędu.
```{r}
class3_data %>% 
  group_by(Film) %>% 
  summarise(mTA2 = mean(TA2), se = sd(TA2)/sqrt(n())) %>% 
  ggplot(aes(x= Film, y=mTA2))+
  geom_col(aes(fill=Film))+
  geom_errorbar(aes(ymin = mTA2 - se, ymax = mTA2 + se), width = 0.2)+
  guides(fill=FALSE)
```

## Your turn
- Narysuj histogram zmiennej PA2.
```{r}

```
- Porównaj wartości zmiennej PA2 dla różnych filmów przy użyciu wykresu skrzynkowego.
```{r}

```


