---
title: "Testowanie hipotez i porównywanie modeli"
output: html_notebook
---

# 1. Porównywanie modeli bayesowskich.


Przetestowaliśmy kilka modeli, ale który z nich wybrać. 

Możecie się również zastanawiać - skoro testujemy analizę wariancji, to gdzie się podziała tabele z wartościami F. 

W końcu możecie się zastanawiać gdzie się podziały wartości *p* - mój promotor lub recenzent chce je widzieć.

Spróbujmy rozwiązać te kwestie przy pomocy pakietu `bayestestR`.

```{r}
library(bayestestR)
```

Dla uproszczenia skupmy się na pewnej klasie modeli, które chcemy porównywać. Wszystkie on objaśniają tą samą zmienną - wiarę w spisek żydowski.

```{r}
fit_null <- brm(jc_mean ~ 1,
                data = s3,
                iter = 20000,
                save_all_pars = T)
fit_cond <- brm(jc_mean ~ cond,
                data = s3,
                prior = prior5,
                iter = 20000,
                save_all_pars = T)

fit_gender <- brm(jc_mean ~ gender,
                data = s3,
                prior = prior5,
                iter = 20000,
                save_all_pars = T)

fit_both <- brm(jc_mean ~ gender + cond,
                data = s3,
                prior = prior5,
                iter = 20000,
                save_all_pars = T)

fit_both_int <- brm(jc_mean ~ gender * cond,
                data = s3,
                prior = prior5,
                iter = 20000,
                save_all_pars = T)
```

Możemy teraz porównać te modele przy pomocy tzw. czynnika Bayesa.

Czynnik Bayes informuje o ile bardziej prawdopodobne są nasze obserwacje, jeżeli przyjmiemy model 2 w porównaniu do modelu 1.

Porównajmy ze sobą wszystkie modele przy użyciu funkcji `bayesfactor_models`.

```{r}
bfModels <- bayesfactor_models(fit_null, fit_cond, fit_gender, fit_both, fit_both_int)
```

W tym przypadku każdy z modeli jest porównywany do modelu zerowego (bez żadnych predyktorów).

Poniższa analiza sugeruje, że uzyskane obserwacje są najbardziej zgodne z modelem z samą płcią. 
Tzn. obserwacje są 7710 bardziej prawdopodobe przy modelu uwzględniającym płeć niż przy modelu nie uwzględniającym żadnego predyktora.

```{r}
bfModels
```

Możemy przedstawić to porównanie przy pomocy wykresu kołowego (choć nie jest on specjalnie czytelny).
```{r}
bfModels %>% 
  plot()
```

Innym rodzajem analizy jest sprawdzenie czynnika Bayesa dla włączenia (*inclusion Bayes Factor*)
```{r}
bfInclusion <- bayesfactor_inclusion(bfModels, match_models = T)
```

Ta analiza wskazuje czy nasze obserwacje są bardziej prawdopodobne przy modelach zawierających unikalny efekt, niż przy modelach nie zawierających tego efektu.

```{r}
bfInclusion
```

Czynnik Bayesa jest często krytykowany ze względu na dużą wrażliwość na przyjęty rozkład prior.

Innym sposobem porównywania modeli jest stosowanie kryterium informacyjnych.

Kryteria informacyjne testują, na ile utworzone modele mogą być wykorzystywane do przewidywania nowych wartości zmiennej objaśnianej. Model z mniejszą wartością kryterium informacyjnego ma lepszą wartość predykcyjną.

Sprawdźmy moc predykcyjną dwóch wybranych modeli przy użyciu popularnego obecnie kryterium o nazwie LOOIC (Leave-One-Out Information Criterion).

Obliczmy LOOIC dla modelu z dwoma predyktorami ale bez interakcji.

```{r}
fit_both <- add_criterion(fit_both, criterion = "loo")
fit_both$loo
```

Oraz dla modelu z interakcją.
```{r}
fit_both_int <- add_criterion(fit_both_int, criterion = "loo")
fit_both_int$loo
```

Widzimy, że model bez interakcji ma lepszą wartość predykcyjną (niższe LOOIC) niż model z interakcją. Różnica jest relatywnie duża w porównaniu do jej błędu standardowego. 

Bazując na tym porównaniu wybralibyśmy model bez interakcji.
```{r}
loo_compare(fit_both, fit_both_int)
```

Bazując na wartościach LOO możemy jednak uśrednić dwa modele i przedstawić estymowane średnie uwzględniające oba modele. Przy czym model z lepszym LOO ma większą wagę.

```{r}
post_ave <- pp_average(fit_both, fit_both_int,
                       newdata = s3 %>% 
                        data_grid(cond, gender),
                       method = "fitted")
```

```{r}
s3 %>% 
  data_grid(cond, gender) %>% 
  bind_cols(post_ave %>% 
              as.data.frame()) %>% 
  ggplot(aes(x=cond, y=Estimate, colour = gender))+
  geom_point(position = position_dodge(width=.2))+
  geom_errorbar(aes(ymin=`Q2.5`, ymax=`Q97.5`), width = .2,
                position = position_dodge(width = .2))
```

# 2. Testowanie hipotez.


Czasami zależy nam na prostszym testowaniu hipotez. Na przykład gdy interesuje nas jedynie to czy różnica pomiędzy kobietami a mężczyznami jest różna od 0 czy nie. 

Jeżeli nie chcemy stosować estymacji przedziałowej, możemy też obliczyć czynnik Bayesa dla wybranych parametrów.

W tym przypadku czynnik Bayesa informuje nas o ile bardziej po przeprowadzeniu badania wzrosło nasze przekonanie, że różnica nie wynosi 0, w porównaniu do sytuacji przed badanie.

```{r}
fit_gender %>% 
  bayesfactor_parameters()
```

Poniższy wykres nieco rozjaśnia o co chodzi.

```{r}
fit_gender %>% 
  bayesfactor_parameters() %>% 
  plot()
```

Jeżeli nie do końca rozumiecie o co chodzi, nie przejmujcie się. Wiele osób ma problemy ze zrozumieniem o co w tym wszystkim chodzi.

Łatwiejszą koncepcją jest testowanie hipotez w oparciu o tzw. ROPE (region of practical equivalence).

ROPE to region wartości (np. różnic), które uważamy za wskazujące praktyczną równoważność dwóch warunków. Tzn. różnica wartości w obu warunkach jest tak mała, że nie ma żadnego praktycznego znaczenia.

Domyślnie funkcja `equivalence_test` ustala ROPE jako +/- 1/10 odchylenia standardowego zmiennej objaśnianej. Można to porównać do wartości ustalonej przez Cohen'a, który wskazał że efekty o sile mniejszej niż d = 0.1 należy traktować jako bardzo małe.

Następnie funkcja `equivalence_test` sprawdza w jakim stopniu ROPE i HPDI o wielkości 89% pokrywają się. Jeżeli nie ma żadnego overlapu możemy uznać, że przy założonym modelu test odrzuca hipotezę, że obserwowany efekt jest bardzo mały.
```{r}
equivalence_test(fit_gender)
```

Lepiej widać to na dodatkowym wykresie.
```{r}
equivalence_test(fit_gender) %>% 
  plot()
```

### To jest czas na pytania: odnośnie tej części a także całego warsztatu.

