---
title: "Bayesowski HLM"
output: html_notebook
---

# 1. Modele hierarchiczne

Ogromną zaletą modeli bayesowskich jest możliwość tworzenia hierarchicznych zależności pomiędzy parametrami. Dzięki temu estymacja - przykłowo - hierarchicznych modeli liniowych ma znaczącą przewagę w stosunku do podejścia klasycznego (opartego na ML lub REML).

$$
outcome_i \sim Normal(\mu_{ij}, \sigma) \\
\mu_{ij} = \beta_{1j} \times x_{1ij} + \beta_{2j} \times x_{2ij}   \\
\beta_{1j} \sim Normal(\gamma_1, \tau_1) \\
\beta_{2j} \sim Normal(\gamma_2, \tau_2) \\
\gamma_1 \sim Student(3, 0, 10) \\
\gamma_2 \sim Normal(0, 1) \\
\tau_1 \sim Half-Student(4, 0, 1) \\
\tau_2 \sim Half-Student(4, 0, 1) \\
\sigma \sim Student(3, 0, 10)
$$

# 2. ANOVA z powtarzanymi pomiarami

Naturalnym przykładem, w którym możemy zastosować modele hierarchiczne jest sytuacja w której dla jednej osoby mamy kilka pomiarów zmiennej (tzw. ANOVA z powtarzanymi pomiarami).

```{r}
s3 %>% 
  select(cond, jc_mean:gc_mean)
```

Aby wykorzystać te dane w modelowaniu hierarchicznym, musimy przekształcić je na tzw. format `long`.

```{r}
s3Long <- s3 %>% 
  select(lp, cond, jc_mean:gc_mean) %>% 
  gather("target", "conspiracy", jc_mean:gc_mean) %>% 
  mutate(target = factor(target))

contrasts(s3Long$target) <- contr.bayes
s3Long
```

Sprawdźmy domyślne rozkłady prior.

```{r}
get_prior(conspiracy ~ cond * target + (1 | lp),
          data = s3Long)
```

Oprócz ustawienia rozkładów prior dla parametrów regresji, ustalamy również rozkład prior dla odchylenia standardowego losowej stałej (Intercept).

```{r}
prior_hlm <- prior(normal(0, 1), class = b) +
  prior(student_t(4,0, 1), class = sd)
prior_hlm
```

Dopasujmy nasz model. Syntaks formuły jest niemal identyczny z tym stosowanym w pakiecie `lme4`.
```{r}
fit9 <- brm(conspiracy ~ cond*target + (1 | lp),
            data = s3Long,
            prior = prior_hlm,
            seed = 1234)
```

Możemy wydrukować wyniki, ale ze względu na zastosowany sposób kodowania nie są one łatwe do interpretacji.

```{r}
fit9
```

Aby ułatwić interpretację, lepiej wyświetlić średni brzegowe.

```{r}
marginal_effects(fit9, "cond:target")
```

Możemy również wydrukować wartości i porównać warunki dla różnych grup (Żydów, Niemców, Rosjan).
```{r}
emmeans(fit9, pairwise ~ cond | target)
```

# 3. Analiza danych sondażowych

Załadujmy dane z Polskiego Sondażu Uprzedzeń 2017

```{r}
survey <- read_csv("pps.csv", na = "999")
```

W sondażu mierzono wiarę w spisek żydowski, poczucie braku kontroli dla osób pochodzących z różnych województw.
```{r}
survey %>% 
  glimpse()
```

Poniżej wydrukowano liczebności w poszczególnych województwach.

```{r}
survey %>% 
  count(woj)
```

A tutaj wydrukowano średnie poparcie dla teorii spisku żydowskiego dla różnych województw.

```{r}
survey %>% 
  group_by(woj) %>% 
  summarise(mean(jc_mean, na.rm=T))
```

Spróbujmy stworzyć początkowy model zerowy. Zacznimy od ustalenia rozkładów prior.

```{r}
get_prior(jc_mean ~ 1 + (1 | woj),
          data = survey)
```

Ustalmy rozkład prior dla zróżnicowania wiary w spisek żydowski pomiędzy województwami.
```{r}
prior_null <- prior(student_t(4, 0, 1), class = sd)
```

Dopasujmy nasz model.

```{r}
fit_null <- brm(jc_mean ~ 1 + (1 | woj),
                data = survey,
                prior = prior_null)
```

Wydruk modelu zerowego dostarcza informacji o parametrach populacyjnych (fixed effects) oraz związanych ze zmienną grupujacą (random effects).

```{r}
fit_null
```

Przy użyciu funkcji `icc` z pakietu `performance` możemy wyliczyć współczynnik IntraClass Correlation (ICC).
```{r}
performance::icc(fit_null)
```

Przy użyciu funkcji z pakietu `tidybayes` możemy obliczyć średnie poparcie dla teorii spisku żydowskiego w różnych województwach.
Warto zauważyć, że w odróżnieniu od klasycznego HLM, gdzie efekty grupowe są inferowane z efektów stałych, w tym przypadku efekty grupowe są bezpośrednio inferowane z modelu.
```{r}
fit_null %>% 
  spread_draws(b_Intercept, r_woj[woj, term]) %>% 
  mutate(woj_level = b_Intercept + r_woj) %>% 
  ggplot(aes(x = woj_level, y = woj))+
  geom_halfeyeh()+
  labs(x="Belief in Jewish conspiracy", y="")
```

Porównajmy efekty grupowe uzyskane z modelu ze zwykłymi średnimi oszacowanymi osobno dla każdej z grup. Warto zauważyć, że te pierwsze są bardziej "ściągnięte" (tzw. shrinkage) w kierunku średniej populacyjnej.

```{r}
fit_null %>% 
  spread_draws(b_Intercept, r_woj[woj, term]) %>% 
  mutate(woj_level = b_Intercept + r_woj) %>% 
  ggplot(aes(x = woj_level, y = woj))+
  geom_vline(xintercept = survey %>% 
               summarise(mjc =mean(jc_mean, na.rm=T)) %>% 
               pull(mjc),
             linetype =2, colour = "gray")+
  geom_halfeyeh()+
  geom_point(data=survey %>% 
               group_by(woj) %>% 
               summarise(woj_level = mean(jc_mean, na.rm=T)),
             colour = "red", shape = 4, size = )+
  labs(x="Belief in Jewish conspiracy", y="")
```

Dołączmy do naszego modelu predyktor - poczucie braku kontroli (jako efekt populacjny/fixed). Przed włączeniem tego predyktora wycentrujmy jego wartości według średniej wojewódzkiej.

```{r}
survey <- survey %>% 
  group_by(woj) %>% 
  mutate(gc_lack_control = lack_control - mean(lack_control, na.rm=T)) %>% 
  ungroup()
```

Dopasujmy nasz model. Możemy zastosować podobny rozkład prior jak w przypadku poprzedniego modelu z powtarzanymi pomiarami.
```{r}
fit_fixed_cov <- brm(jc_mean ~ gc_lack_control + (1 | woj),
                data = survey,
                prior = prior_hlm)
```

Według wydruku poczucie braku kontroli jest pozytywnym predyktorem wiary w spisek żydowski.
```{r}
fit_fixed_cov
```

Możemy narysować estymowany efekt populacyjny.

```{r}
marginal_effects(fit_fixed_cov, "gc_lack_control")
```

Lub efekt uwzględniający zróżnicowanie międzygrupowe.
```{r}
marginal_effects(fit_fixed_cov, "gc_lack_control", re_formula = NULL)
```

Przy użyciu pakietu `tidybayes` możemy narysować osobne linie dla każdego z województw.

```{r}
survey %>% 
  data_grid(gc_lack_control = seq_range(gc_lack_control, n = 11), woj) %>% 
  add_fitted_draws(fit_fixed_cov) %>% 
  ggplot(aes(x = gc_lack_control, y=.value, color = woj, fill=woj))+
  stat_lineribbon(.width = .95, alpha = 1/4)+
  labs(x="Lack of control (group-centered)", y="Belief in Jewish conspiracy (fitted)",
       colour = "Voivodship", 
       fill="Voivodship")
```

Lub - dla większej czytelności - tylko dla kilku wybranych.
```{r}
survey %>% 
  data_grid(gc_lack_control = seq_range(gc_lack_control, n = 11), 
            woj = c("podkarpackie", "zachodniopomorskie", "łódzkie")) %>% 
  add_fitted_draws(fit_fixed_cov) %>% 
  ggplot(aes(x = gc_lack_control, y=.value, color = woj, fill=woj))+
  stat_lineribbon(.width = .95, alpha = 1/4)+
  labs(x="Lack of control (group-centered)", y="Belief in Jewish conspiracy (fitted)",
       colour = "Voivodship", 
       fill="Voivodship")
```

W kolejnym kroku możemy dołączyć do naszego modelu losowy efekt braku kontroli. Czyli sprawdźmy związek pomiędzy brakiem kontroli a wiarą w spisek żydowski dla różnych województw.

Sprawdźmy domyślne rozkłady dla takiego modelu prior.

```{r}
get_prior(jc_mean ~ gc_lack_control + (gc_lack_control | woj),
                data = survey)
```

Dopasujmy model.

```{r}
fit_random_cov <- brm(jc_mean ~ gc_lack_control + (gc_lack_control | woj),
                data = survey,
                prior = prior_hlm)
```

O ile część populacyjna zmieniła się tylko nieznacznie (choć oszacowanie efektu braku kontroli jest teraz bardziej sceptyczne), część grupowa zawiera kilka interesujących informacji.
```{r}
fit_random_cov
```

Podobnie jak poprzednio wydrukujmy efekty grupowe dla województw (tym razem oprócz losowej stałej również losowy efekt braku kontroli).
```{r}
fit_random_cov %>% 
  spread_draws(b_Intercept,b_gc_lack_control, r_woj[woj, term]) %>% 
  select(.draw, b_Intercept, b_gc_lack_control, woj, term, r_woj) %>% 
  ungroup() %>% 
  spread("term", "r_woj") %>% 
  mutate(`Random intercept` = b_Intercept + Intercept,
         `Random slope` = b_gc_lack_control + gc_lack_control) %>% 
  select(.draw, woj, `Random intercept`, `Random slope`) %>% 
  gather("term", "value",`Random intercept`:`Random slope`) %>% 
  ggplot(aes(x=value, y=woj))+
  geom_halfeyeh()+
  facet_wrap(~term, scales = "free_x")+
  labs(x="",y="")
```

Wyświetlenie dopasowanych linii osobno dla województw wskazuje na interesującą zależność.
```{r}
survey %>% 
  data_grid(gc_lack_control = seq_range(gc_lack_control, n = 11), 
            woj) %>% 
  add_fitted_draws(fit_random_cov) %>% 
  ggplot(aes(x = gc_lack_control, y=.value, color = woj, fill=woj))+
  stat_lineribbon(.width = .95, alpha = 1/4)+
  labs(x="Lack of control (group-centered)", y="Belief in Jewish conspiracy (fitted)",
       colour = "Voivodship", 
       fill="Voivodship")
```

Podobnie jak poprzednio możemy - dla większej czytelności - możemy pokazać efekty grupowe tylko dla wybranych województw.
```{r}
survey %>% 
  data_grid(gc_lack_control = seq_range(gc_lack_control, n = 11), 
            woj = c("pomorskie", "mazowieckie", "podkarpackie")) %>% 
  add_fitted_draws(fit_random_cov) %>% 
  ggplot(aes(x = gc_lack_control, y=.value, color = woj, fill=woj))+
  stat_lineribbon(.width = .95, alpha = 1/4)+
  labs(x="Lack of control (group-centered)", y="Belief in Jewish conspiracy (fitted)",
       colour = "Voivodship", 
       fill="Voivodship")
```


## Pytania
