---
title: "Bayesowska ANOVA"
output: html_notebook
---

# 1. Bayesowska ANOVA

Główną zmienną niezależną w zbiorze s3 jest zmienna `cond` oznaczająca przydział do jednego z warunków eksperymentalnych.

```{r}
s3 %>% 
  glimpse()
```

Jeżeli chcemy w równaniu regresji porównywać poziomy zmiennej kategorialnej o liczbie kategorii większej niż 2, powinniśmy zastosować nieco bardziej złożony schemat kodowania.

Domyślnie stosowane jest zwykłe dummy-coding.

```{r}
contrasts(s3$cond)
```

Dla potrzeb dalszych analiz zastosujmy jednak inny rodzaj kodowania, dostępny w pakiecie `bayestestR`.

```{r}
library(bayestestR)
```

Taki rodzaj kodowania może być mniej zrozumiały, ale zapewnia on że porównania różnych poziomów zmiennej kategorialnej otrzymują taki sam rozkład prior.

```{r}
contrasts(s3$cond) <- contr.bayes
contrasts(s3$cond)
```

Sprawdźmy rozkład prior przypisany parametrom modelu.

```{r}
get_prior(jc_mean ~ cond,
          data = s3)
```

Przypiszmy parametrom regresji podobny rozkład prior jak w poprzednich przykładach.

```{r}
prior4 <- prior(normal(0, 1), class = b)
```

Dopasujmy nasz model.

```{r}
fit7 <- brm(jc_mean ~ cond,
            data = s3,
            prior = prior4,
            seed = 1234)
```

Ponieważ zastosowaliśmy inny niż dummy coding schemat kodowania, ten 'output' może być dla nas mniej zrozumiały.

```{r}
fit7
```

Jednak wykresy estymowanych średnich brzegowych działają bez zarzutu.

```{r}
marginal_effects(fit7, "cond")
```

Tak jak poprzednio, możemy wydrukować średnie brzegowe oraz porównać je ze sobą przy użyciu funkcji `emmeans`.
```{r}
emmeans(fit7, pairwise~cond)
```

Możemy również testować własne kontrasty. Poniżej testujemy różnicę pomiędzy warunkiem 'powerlessness' a średnią warunków 'baseline' i 'meaninglessness'.
```{r}
em1 <- emmeans(fit7, ~cond)
contrast(em1, list(p_vs_base_and_mean = c(-0.5, -0.5, 1)))
```

Przy użyciu pakietu `tidybayes` możemy wydrukować bardziej informatywne wykresy średnich brzegowych.

```{r}
library(tidybayes)
library(modelr)
s3 %>% 
  data_grid(cond) %>% 
  add_fitted_draws(fit7) %>% 
  ggplot(aes(x=.value, y=cond))+
  geom_halfeyeh(aes(fill = cond))+
  labs(x="Belief in Jewish conspiracy", y = "Condition")+
  guides(fill=F)
```

Możemy zrobić to samo dla porównań średnich brzegowych.

```{r}
s3 %>% 
  data_grid(cond) %>% 
  add_fitted_draws(fit7) %>% 
  compare_levels(variable = .value, by = cond) %>%
  ggplot(aes(x=.value, y=cond))+
  geom_vline(xintercept = 0, linetype=2, colour = "gray")+
  geom_halfeyeh(aes(fill = cond))+
  labs(x="Belief in Jewish conspiracy", y = "")+
  guides(fill=F)
```

W końcu możemy skonstruować i wyświetlić dowolny kontrast. 
```{r}
s3 %>% 
  data_grid(cond) %>% 
  add_fitted_draws(fit7) %>% 
  ungroup() %>% 
  select(.draw, cond, .value) %>% 
  spread("cond",".value") %>% 
  mutate(power_vs_mean_and_base = powerlessness - 0.5*meaninglessness - 0.5*baseline,
         contrast = "Contrast") %>% 
  ggplot(aes(x=power_vs_mean_and_base, y = contrast))+
  geom_vline(xintercept = 0, linetype=2, colour = "gray")+
  geom_halfeyeh(aes(fill = contrast))+
  labs(x="Belief in Jewish conspiracy", y = "")+
  guides(fill=F)
```

# 2. Bayesowska dwuczynnikowa ANOVA

Sprawdźmy teraz model z dwoma czynnikami: warunkiem eksperymentalnym oraz płcią uczestnika.


Jak zwykle należy sprawdzić, jaki domyślny rozkład prior przypisano parametrom modelu.
```{r}
get_prior(jc_mean ~ cond * gender,
          data = s3)
```

Możemy przypisać taki sam rozkład prior jak poprzednio.
```{r}
prior5 <- prior(normal(0, 1), class = b)
```

Dwuczynnikowa ANOVA ma taką samą formułę, jak regresja z interakcją. Jedyną różnicą jest to, że tutaj mamy 2 zmienne kategorialne.
```{r}
fit8 <- brm(jc_mean ~ cond * gender,
            data = s3,
            prior = prior5,
            seed = 1234)
```

Również w tym przypadku wydruk może być trudny do interpretacji (ze względu na zastosowane kodowanie).
```{r}
fit8
```

Wykres średnich brzegowych jest jednak czytelny.

Wydaje się, że efekt 'powerlessness' na wiarę w spisek żydowski jest szczególnie silny w przypadku mężczyzn.
```{r}
marginal_effects(fit8, "cond:gender")
```

Porównania średnich wskazują to samo. Różnica pomiędzy warunkami 'powerlessness' i 'baseline' pojawia się przede wszystkim w przypadku mężczyzn.
```{r}
emmeans(fit8, pairwise~cond | gender)
```

W podobny sposób możemy przeprowadzić analizę kontrastów, osobno dla każdej z płci.
Widzimy, że efekt 'powerlessness' w porównaniu do pozostałych warunków jest szczególnie silny w przypadku mężczyzn.
```{r}
em2 <- emmeans(fit8, ~cond | gender)
contrast(em2, list(p_vs_base_and_mean = c(-0.5, -0.5, 1)))
```

Czasami w wieloczynnikowej analizie wariancji sprawdza się również efekty główne.

Możemy to zrobić przy pomocy funkcji `emmeans`.

Dla warunku.
```{r}
emmeans(fit8, pairwise ~ cond)
```

Dla płci.
```{r}
emmeans(fit8, pairwise ~ gender)
```

Uważajcie jednek jeżeli chcielibyście wydrukować efekty brzegowe osobno dla płci i warunku.

W tym przypadku na wykresie są jedynie średnie dla kobiet (a nie uśrednione dla kobiet i mężczyzn).
```{r}
### UWAGA ###
marginal_effects(fit8, "cond")
```

W tym przypadku na wykresie są jedynie średnie dla warunku baseline (a nie uśrednione dla wszystkich warunków).
```{r}
### UWAGA ###
marginal_effects(fit8, "gender")
```

Wykresy dla efektów głównych możemy otrzymać kodując je własnoręcznie przy użyciu pakietu `tidybayes`. 

W tym przypadku dla każdego warunku uśredniłem oszacowanie dla kobiet i mężczyzn.
Można również zastosować średnią ważoną według proporcji płci.
```{r}
s3 %>% 
  data_grid(cond, gender) %>% 
  add_fitted_draws(fit8) %>% 
  ungroup() %>% 
  select(.draw, cond, gender, .value) %>%
  spread("gender",".value") %>%
  mutate(effect = (female + male) / 2) %>% 
  ggplot(aes(x=effect, y=cond))+
  geom_halfeyeh(aes(fill = cond))+
  labs(x="Belief in Jewish conspiracy", y = "Condition")+
  guides(fill=F)
```


W tym przypadku dla każdej płci uśredniłem oszacowania każdego warunku.
Można również zastosować średnią ważoną według proporcji przydziału do warunków.

```{r}
s3 %>% 
  data_grid(cond, gender) %>% 
  add_fitted_draws(fit8) %>% 
  ungroup() %>% 
  select(.draw, cond, gender, .value) %>%
  spread("cond",".value") %>%
  mutate(effect = (baseline + meaninglessness + powerlessness) / 3) %>% 
  ggplot(aes(x=effect, y=gender))+
  geom_halfeyeh(aes(fill = gender))+
  labs(x="Belief in Jewish conspiracy", y = "Condition")+
  guides(fill=F)
```
