---
title: "brms: regresja wielokrotna i analiza moderacji"
output: html_notebook
---

# 1. Bayesowska regresja z wieloma predyktorami.


Zacznijmy od załadowania pakietu `tidyverse`, `emmeans` i `brms`.
```{r}
library(tidyverse)
library(emmeans)
library(brms)
```

Dla przykładu poniżej widzimy pozytywną zależność pomiędzy x i y.

```{r}
set.seed(2134)
tibble(x = c(rnorm(50),rnorm(50,2)),
       gender = rep(c("women","men"), each = 50),
       y =  c(1 + rnorm(50), 3 + rnorm(50))) %>% 
  ggplot(aes(x,y))+
  geom_point()+
  geom_smooth(method = "lm")
```

Ale jeżeli na ten sam wykres nałożymy dane np. o płci uczestnika badania oraz dopasowane osobno linie regresji, widzimy że zależność znika.

```{r}
set.seed(2134)
tibble(x = c(rnorm(50),rnorm(50,2)),
       gender = rep(c("women","men"), each = 50),
       y =  c(1 + rnorm(50), 3 + rnorm(50))) %>% 
  ggplot(aes(x,y, colour = gender))+
  geom_point()+
  geom_smooth(aes(fill=gender),method = "lm")
```

Podobnie możemy obserwować różnicę pomiędzy kobietami i mężczyznami.

```{r}
set.seed(2134)
tibble(x = c(rnorm(50),rnorm(50,2)),
       gender = rep(c("women","men"), each = 50),
       y =  c(1 + x[1:50] + rnorm(50), 1 + x[51:100] + rnorm(50))) %>% 
  ggplot(aes(gender,y, fill=gender))+
  geom_boxplot()+
  guides(fill=F)
```

Ale jeżeli wiemy (domyślamy się), że kobiety i mężczyźni różnią się poziomem zmiennej x, która jest również związana ze zmienną y (jak na poniższym rysunku)...

```{r}
set.seed(2134)
tibble(x = c(rnorm(50),rnorm(50,2)),
       gender = rep(c("women","men"), each = 50),
       y =  c(1 + x[1:50] + rnorm(50), 1 + x[51:100] + rnorm(50))) %>% 
  ggplot(aes(x,y))+
  geom_point(aes(colour = gender))+
  geom_smooth(method="lm")+
  guides(fill=F)
```

Możemy *wytrącić* ze zmiennej y zmienność wynikającą z poziomu zmiennej x.

```{r}
set.seed(2134)
tibble(x = c(rnorm(50),rnorm(50,2)),
       gender = rep(c("women","men"), each = 50),
       y =  c(1 + x[1:50] + rnorm(50), 1 + x[51:100] + rnorm(50))) -> exDf

exDf$res_y <- exDf %>% 
  lm(y ~ x, data = .) %>% 
  resid()

exDf %>% 
  ggplot(aes(x,res_y))+
  geom_point(aes(colour = gender))+
  geom_smooth(method="lm")+
  labs(y="Residual y")+
  guides(fill=F)
```

Porównanie reszt regresji pomiędzy kobietami i mężczyznami wskazuje, że obserwowana wcześniej różnica była pozorna.

```{r}
exDf %>% 
  ggplot(aes(gender,res_y, fill=gender))+
  geom_boxplot()+
  guides(fill=F)+
  labs(y = "Residual y")
```


Takie efekty testujemy włączając do modelu więcej niż 1 predyktor.

$$
outcome_i \sim Normal(\mu_i, \sigma) \\
\mu_i = \beta_1 \times x_1i + \beta_2 \times x_2i   \\
\beta \sim Normal(0, 1) \\
\sigma \sim Student(3, 0, 10)
$$

Wróćmy do danych z poprzedniego dnia.

```{r}
s3 <- read_csv("~/bam_2019/notebooks/study3.csv", na = "-999")
s3 <- s3 %>% 
  mutate(gender = factor(gender, levels = c("k","m"), labels = c("female","male")),
         cond = factor(cond))

glimpse(s3)
```

Przed włączeniem mentalności spiskowej jako kowariantu, upewnijmy się że jest ona wystandaryzowana.

```{r}
s3 <- s3 %>% 
  mutate(cm_mean_z = (cm_mean - mean(cm_mean, na.rm=T))/sd(cm_mean, na.rm=T))
```

Sprawdźmy jak wyglądają domyślne rozkłady prior.

```{r}
get_prior(jc_mean ~ gender + cm_mean_z,
            data = s3)
```

Możemy przypisać rozkłady prior osobno każdemu współczynnikowi regresji lub wszystkim oznaczonym jako należącym do klasy `b`.

```{r}
prior2 = prior(normal(0, 1), coef = cm_mean_z) + prior(normal(0, 1), coef=gendermale)
## it the same as
prior2 = prior(normal(0, 1), class = b)
```

Dopasujmy nasz model.

```{r}
fit5 <- brm(jc_mean ~ gender + cm_mean_z,
            data = s3,
            prior = prior2,
            seed = 1234)
```

Widzimy, że w porównaniu do modelu bez kowariantu różnica jest nieco mniejsza, ale nadal się utrzymuje.

```{r}
fit5
```

Przy użyciu funkcji `marginal_effects` możemy przedstawić nasze zależności.
Jeżeli chcemy wykres tylko dla jednego predyktora musimy dodatkowo podać jego nazwę.

Poniżej wykres dla mentalności spiskowej.

```{r}
marginal_effects(fit5, "cm_mean_z")
```

Tutaj jest wykres dla płci.

```{r}
marginal_effects(fit5, "gender")
```

Jak poprzednio możemy wydrukować wartości średnich dla kobiet i mężczyzn. Tym razem przy kontroli poziomu mentalności spiskowej.

```{r}
emmeans(fit5, ~gender)
```


# 2. Bayesowska analiza moderacji

Poprzedni model zakłada brak interakcji pomiędzy płcią a mentalnością spiskową. Tzn. że związek pomiędzy mentalnością spiskową a wiarą w spisek żydowski jest tak samo silny w przypadku kobiet i mężczyzn. 
Lub, że różnice pomiędzy kobietami i mężczyznami w poziomie wiary w spisek żydowski są tak samo silne dla osób o różnych poziomach mentalności spiskowej.

Możemy to sprawdzić dodając do naszego modelu dodatkowy predyktor oznaczający interakcją obu zmiennych.


$$
outcome_i \sim Normal(\mu_i, \sigma) \\
\mu_i = \beta_1 \times x_1i + \beta_2 \times x_2i + \beta_3 \times x_1i \times x_2i  \\
\beta \sim Normal(0, 1) \\
\sigma \sim Student(3, 0, 10)
$$

Implementacja w `brms` wymaga zmienienia dosłownie 1 znaku.

```{r}
get_prior(jc_mean ~ gender * cm_mean_z,
            data = s3)
```

Ustalmy taki sam rozkład prior dla wszystkich współczynników regresji.

```{r}
prior3 = prior(normal(0, 1), class = b)
```

Dopasujmy nasz model.

```{r}
fit6 <- brm(jc_mean ~ gender * cm_mean_z,
            data = s3,
            prior = prior3,
            seed = 1234)
```

Sprawdźmy czy współczynnik dla interakcji różni się od 0.

```{r}
fit6
```

Ponieważ widzimy, że istniej interakcja pomiędzy płcią a mentalnością spiskową narysujmy ją.
Związek pomiędzy mentalnością spiskową a wiarą spisek żydowski wydaje się być silniejszy w przypadku kobiet niż w przypadku mężczyzn.

```{r}
marginal_effects(fit6, "cm_mean_z:gender")
```

Jeżeli chcemy przetestować tzw. simple slope'y prawdopodobnie najłatwiej to zrobić przy użyciu funkcji `emtrends` z pakietu `emmeans`.

```{r}
emtrends(fit6, ~gender, var = "cm_mean_z")
```


Co jeżeli interesuje nas przede wszystkim różnica pomiędzy kobietami i mężczyznami, a mentalność spiskową chcielibyśmy traktować jako moderator?

```{r}
marginal_effects(fit6, "gender:cm_mean_z")
```

Poprzednia funkcja wyliczyła poziomy moderatora jako średnia +/- 1 odchylenie standardowe.
Jeżeli chcemy ustalić własne wartości, powinniśmy wstawić dodatkowy argument `int_conditions`.

```{r}
marginal_effects(fit6, "gender:cm_mean_z", 
                 int_conditions = data.frame(cm_mean_z = c(-1, 0, 1)))
```

Również w tym przypadku możemy przeprowadzić analizę simple slope'ów. Ponieważ nasza główna zmienna jest kategorialna, powinniśmy skorzystać z funkcji `emtrends`.

```{r}
emmeans(fit6, pairwise~gender|cm_mean_z, at = list(cm_mean_z = c(-1,0,1)))
```

Więcej informacji o tym jak stosować pakiet `emmeans` do dekompozyjcji interakcji znajedziecie pod [tym linkiem](https://stats.idre.ucla.edu/r/seminars/interactions-r/#s3). Jest tam również podany przykład dla interakcji 2 zmiennych ciągłych.


## Jeżeli mamy trochę czasu, Twoja kolej:

- Przeprowadź analogiczną analizę moderacji dla zmiennej `rc_mean` - wiary w spisek rosyjski.